臺灣臺東地方法院刑事判決　　　　　　　 99年度訴字第266號
公　訴　人　臺灣臺東地方法院檢察署檢察官
被　　　告　張寶莘
被　　　告　廖韋傑
上　一　人
選任辯護人　陳信伍律師
被　　　告　林佳興
上列被告因違反森林法等案件，經檢察官提起公訴（99年度偵字
第1717號），被告三人於準備程序中均為有罪之陳述，經本院合
議庭裁定改由受命法官獨任進行簡式審判程序，判決如下：
    主  文
張寶莘犯如附表罪名及宣告刑欄所示之罪，分別量處如附表罪名
及宣告刑欄所示之刑。應執行有期徒刑壹年拾月，併科罰金新臺
幣拾伍萬元；有期徒刑如易科罰金、罰金如易服勞役，均以新臺
幣壹仟元折算壹日。
廖韋傑犯如附表編號六、七罪名及宣告刑欄所示之罪，分別量處
如附表編號六、七罪名及宣告刑欄所示之刑；又犯森林法第五十
條之收買贓物罪，共貳罪，各處有期徒刑參月，如易科罰金，均
以新臺幣壹仟元折算壹日。應執行有期徒刑壹年參月，併科罰金
新臺幣參萬貳仟元；有期徒刑如易科罰金、罰金如易服勞役，均
以新臺幣壹仟元折算壹日。緩刑參年，並應於判決確定後六月內
向臺東縣政府公庫（臺灣銀行臺東分行，戶名：臺東縣彩繪人生
基金；帳號：000000000000號）支付新臺幣伍萬元
。
林佳興共同犯森林法第五十二條第一項第四、六款之竊取森林主
產物罪，累犯，處有期徒刑柒月，併科罰金新臺幣壹萬壹仟玖佰
伍拾伍元，罰金如易服勞役，以新臺幣壹仟元折算壹日。
    犯罪事實
一、林佳興前於民國96年間因妨害自由案件，經本院以96年度東
    簡字第326號判處有期徒刑2月，減為有期徒刑1月確定，甫
    於96年10月26日易科罰金執行完畢。
二、張寶莘明知位於臺東縣卑南鄉之行政院農業委員會林務局臺
    東林區管理處（下稱臺東林管處）臺東事業區第8林班地（
    非屬保安林，下稱第8林班地），係屬國有林地，未經主管
    機關之許可，不得任意採取國有林之森林主產物，竟基於意
    圖為自己不法所有之竊取森林主產物犯意，先後於附表編號
    1至5、8所示之時間，以附表編號1至5、8所示之方式前往本
    件林班地內（衛星定位座標為：X253377，Y0000000），徒
    手竊取附表所示之牛樟木（殘材），並於得手後再將之搬運
    至附表所示之車輛上，而以此方式使用車輛將上開贓物森林
    主產物搬運離開現場。
三、張寶莘、廖韋傑與林佳興均明知位於臺東林管處第8林班地
    ，係屬國有林地，未經主管機關之許可，不得任意採取國有
    林之森林主產物，竟基於意圖為自己不法所有之竊取森林主
    產物犯意聯絡，於附表編號6所示之時間，以附表編號6所示
    之方式前往本件林班地內（衛星定位座標為：X253377，Y00
    00000），徒手竊取附表所示之牛樟木（殘材），並於得手
    後再將之搬運至附表所示之車輛上，而以此方式使用車輛將
    上開贓物森林主產物搬運離開現場。
四、張寶莘與廖韋傑均明知位於臺東林管處第8林班地，係屬國
    有林地，未經主管機關之許可，不得任意採取國有林之森林
    主產物，竟基於意圖為自己不法所有之竊取森林主產物犯意
    聯絡，於附表編號7所示之時間，以附表編號7所示之方式前
    往本件林班地內（衛星定位座標為：X253377，Y0000000）
    ，徒手竊取附表所示之牛樟木（殘材），並於得手後再將之
    搬運至附表所示之車輛上，而以此方式使用車輛將上開贓物
    森林主產物搬運離開現場。
五、廖韋傑明知張寶莘所交付附表編號1至5、8之牛樟木均係其
    甫竊盜得手之贓物，竟仍基於故買贓物之犯意，分別於99年
    4月、5月間，向張寶莘以每公斤新臺幣（下同）80元之代價
    ，各購買張寶莘所竊得之上開牛樟木4至5塊及5至6塊共計2
    次，並均放置於廖韋傑位於臺東縣臺東市○○路○段565號之
    工廠內。嗣因廖韋傑之兄廖洺祥因另涉嫌違反組織犯罪條例
    案件，為警於99年5月31日上午7時許，持本院所核發之搜索
    票前往廖韋傑上址工廠進行搜索時，而當場查獲，並扣得牛
    樟木（殘材）共16塊（總計材積0.506747立方公尺，山價總
    計為5萬465元），始悉上情。
六、案經臺東縣警察局移請臺灣臺東地方法院檢察署檢察官偵查
    起訴。
    理  由
一、上開犯罪事實，業據被告張寶莘、廖韋傑、林佳興於警詢、
    偵查中、本院準備程序及審理中均坦承不諱，核與證人楊志
    盛警詢之證述相符，並有臺東縣警察局搜索、扣押筆錄、扣
    押物品目錄表、每木調查一覽表、臺東縣警察局刑警大隊代
    保管條、臺東林管處知本工作站所出具之每木調查一覽表、
    遺留木（贓物）數量明細表、森林主副產物被害價格查定書
    、木材市價計算明細表、臺灣臺東地方法院99年度聲監字39
    號、99年度聲監續字第21號通訊監察書、被告廖韋傑所持用
    行動電話門號0000000000號之通訊監察譯文報告表、本件牛
    樟樹頭盜伐案示意圖（衛星定位座標）各1份及贓物暨查獲
    照片共22張在卷可稽。足認被告3人之自白均與事實相符，
    應可採信。本案事證明確，被告3人之犯行均堪認定，應依
    法論科。
二、論罪科刑：
(一)按森林係指林地及其群生竹、木之總稱。而所謂森林主產物
    ，依國有林林產物處分規則第3條第1款之規定，係指生立、
    枯損、倒伏之竹木及餘留之根株、殘材而言。是森林主產物
    ，並不以附著於其生長之土地，仍為森林構成部分者為限，
    尚包括已與其所生長之土地分離，而留在林地之倒伏竹、木
    、餘留殘材等。至其與所生長土地分離之原因，究係出於自
    然力或人為所造成，均非所問。他人盜伐後未運走之木材，
    仍屬於林地內之森林主產物。森林法第50條第1項所定竊取
    森林主、副產物之竊取者，即竊而取之之謂，並不以自己盜
    伐者為限，縱令係他人盜伐而仍在森林內，既未遭搬離現場
    ，自仍在管理機關之管領力支配下，如予竊取，仍為竊取森
    林主、副產物，應依森林法規定論處（最高法院93年臺上字
    第860號判例意旨可資參照）。查被告3人前往臺東林管處所
    轄非屬保安林之第8林班地國有林地之森林內所竊取之牛樟
    木，乃遭他人所切割放置於該處林地之林木，揆諸上揭說明
    ，應係森林法所稱之森林主產物無訛。次按森林法第52條第
    1項所列各款乃該條竊取森林主、副產物之加重條件，犯該
    罪兼具數款加重情形時，因竊取行為祇有一個，仍祇成立一
    罪，尚非法條競合或犯罪競合（最高法院69年臺上字第3945
    號判例意旨參照）。又按森林法第52條第1項之加重竊取森
    林主產物罪，為刑法第321條第1項加重竊盜罪之特別法，依
    特別法優於普通法原則，自應優先適用森林法之規定處斷。
(二)核被告張寶莘就附表編號1至5、8所為，均係犯森林法第52
    條第1項第6款之為搬運贓物使用車輛，竊取森林主產物罪；
    被告張寶莘、廖韋傑及林佳興就附表編號6所為，均係犯森
    林法第52條第1項第4款、第6款之結夥二人以上，為搬運贓
    物使用車輛，竊取森林主產物罪；被告張寶莘、廖韋傑就附
    表編號7所為，均係犯森林法第52條第1項第4款、第6款之結
    夥二人以上，為搬運贓物使用車輛，竊取森林主產物罪；被
    告廖韋傑向被告張寶莘購買其所竊得之牛樟木2次，均係犯
    係犯森林法第50條之收買贓物罪，應依刑法第349條第2項之
    故買贓物罪處斷（起訴書雖認被告涉犯刑法第349條第2項之
    故買贓物罪，惟公訴人業已當庭更正起訴法條，本院自無庸
    變更起訴法條）。被告張寶莘、廖韋傑及林佳興3人就附表
    編號6之犯行、被告張寶莘及廖韋傑2人就附表編號7之犯行
    ，有犯意聯絡、行為分擔，均應論以共同正犯。又被告張寶
    莘於本院審理時自承：係於沒有錢的時候才會想上山偷牛樟
    木等語，且被告張寶莘所為犯行係於不同之時間分別上山，
    顯見被告上開8次犯行，係基於不同之犯意而為之。是被告
    張寶莘就附表所示8次犯行、被告廖韋傑就附表編號6、7所
    示之2次犯行及2次故買贓物罪之犯行，犯意各別，行為互殊
    ，均應予分論併罰。
(三)被告林佳興前有如事實欄所載之論罪科刑執行情形，此有臺
    灣高等法院被告前案紀錄表1份附卷可考，其於有期徒刑執
    行完畢後，5年以內故意再犯本案有期徒刑以上之罪，為累
    犯，應依刑法第47條第1項之規定加重其刑。
(四)按犯森林法第52條之加重竊取森林主產物罪，應併科之罰金
    以贓額2倍以上5倍以下為其額度；所謂「贓額」係指其竊取
    之森林主產物之價額（最高法院86年度臺上字第6566號判決
    意旨參照），且贓額之計算，係以山價為準，並不以交易價
    格之市價為準（最高法院81年度臺上字第1758號判決意旨參
    照）。而附表森林主產物即牛樟木之山價（總售價扣除總生
    產費）分別為附表所示，有臺東林管處99年12月31日東授知
    政字第0997404862號號函暨函附每木調查一覽表及99年6月3
    日東授知政字第0997402004號函暨函附之每木調查一覽表等
    在卷可稽。爰審酌被告3人因法治觀念不足，恣意竊取國家
    森林資源，對森林保育已生危害，及被告廖韋傑故買贓物之
    行為，致使增加偵查機關偵辦之困難度，惟念渠等犯後均坦
    承犯行，顯有悔意，兼衡渠等竊取之數量及價值、生活狀況
    、智識程度及犯罪之動機、手段、素行等一切情狀，分別量
    處如附表罪名及宣告刑欄所示之主刑及就被告張寶莘及廖韋
    傑部分各定易科罰金之折算標準，併科附表罪名及宣告刑欄
    所示之罰金及易服勞役之折算標準，暨定被告張寶莘及廖韋
    傑應執行之刑與易科罰金之折算標準，併就罰金部分諭知易
    服勞役之折算標準。
(五)又被告廖韋傑未曾因故意犯罪受有期徒刑以上刑之宣告，此
    有臺灣高等法院被告前案紀錄表1份附卷可稽，其因一時短
    於思慮，致觸法網，惟於犯後已坦承犯行，知所悔悟，是其
    經此偵審程序及科刑判決後，應知警惕而無再犯之虞，是本
    院認其所受上開宣告之刑以暫不執行為適當，爰依刑法第74
    條第1項第1款之規定，宣告緩刑3年；復斟酌被告之犯罪情
    節，督促其確實悔過向善，兼衡酌其經濟狀況，另依刑法第
    74 條第2項第4款之規定，命被告廖韋傑應於本判決確定後6
    個月內向臺東縣政府公庫（臺灣銀行臺東分行，戶名：臺東
    縣彩繪人生基金；帳號：000000000000號）支付5萬元，以
    啟自新。
據上論斷，應依刑事訴訟法第273條之1第1項、第299條第1項前
段，森林法第50條、第52條第1項第4款、第6款，刑法第11條前
段、第28條、第349條第2項、第47條第1項、第41條第1項前段、
第41條第8項、第42條第3項前段、第51條第5款、第7款、第74條
第1項第1款、第74條第2項第4款，刑法施行法第1條之1第1項、
第2項前段，判決如主文。
本案經檢察官胡晟榮到庭執行職務。
中    華    民    國    100    年    3    月    18    日
                  刑事第四庭    法官  郭世顏
附表：
┌─┬────┬───┬───┬───────┬─────┬────┬─────────┐
│編│ 行為人 │犯意類│行為時│  行 為 方 式 │竊取牛樟木│牛樟木山│罪名及宣告刑      │
│號│        │型    │間    │              │編號      │價      │                  │
│  │        │      │      │              │          │        │                  │
├─┼────┼───┼───┼───────┼─────┼────┼─────────┤
│1 │ 張寶莘 │基於意│99年3 │獨自駕駛車牌號│編號KM4、7│3188元、│張寶莘犯森林法第五│
│  │        │圖為自│月間某│碼CH-4432號自 │          │4196元  │十二條第一項第六款│
│  │        │己不法│日6、7│小客車（下稱A │          │        │之竊取森林主產物罪│
│  │        │之所有│時許  │車）前往上揭本│          │        │，處有期徒刑陸月，│
│  │        │      │      │件林班地內，徒│          │        │併科罰金新臺幣貳萬│
│  │        │      │      │手竊取右列所示│          │        │貳仟壹佰伍拾貳元；│
│  │        │      │      │數量之牛樟木（│          │        │有期徒刑如易科罰金│
│  │        │      │      │殘材），並於得│          │        │、罰金如易服勞役，│
│  │        │      │      │手後再以A車搬 │          │        │均以新臺幣壹仟元折│
│  │        │      │      │運贓物離開現場│          │        │算壹日。          │
├─┼────┤      ├───┤。            ├─────┼────┼─────────┤
│2 │ 張寶莘 │      │99年3 │              │編號KM13、│3032元、│張寶莘犯森林法第五│
│  │        │      │月間某│              │16        │2426元  │十二條第一項第六款│
│  │        │      │日6、7│              │          │        │之竊取森林主產物罪│
│  │        │      │時許  │              │          │        │，處有期徒刑陸月，│
│  │        │      │      │              │          │        │併科罰金新臺幣壹萬│
│  │        │      │      │              │          │        │陸仟參佰柒拾肆元；│
│  │        │      │      │              │          │        │有期徒刑如易科罰金│
│  │        │      │      │              │          │        │、罰金如易服勞役，│
│  │        │      │      │              │          │        │均以新臺幣壹仟元折│
│  │        │      │      │              │          │        │算壹日。          │
├─┼────┤      ├───┤              ├─────┼────┼─────────┤
│3 │ 張寶莘 │      │99年3 │              │編號KM10、│3725元、│張寶莘犯森林法第五│
│  │        │      │月間某│              │11        │3812元  │十二條第一項第六款│
│  │        │      │日6、7│              │          │        │之竊取森林主產物罪│
│  │        │      │時許  │              │          │        │，處有期徒刑陸月，│
│  │        │      │      │              │          │        │併科罰金新臺幣貳萬│
│  │        │      │      │              │          │        │貳仟陸佰壹拾壹元；│
│  │        │      │      │              │          │        │有期徒刑如易科罰金│
│  │        │      │      │              │          │        │、罰金如易服勞役，│
│  │        │      │      │              │          │        │均以新臺幣壹仟元折│
│  │        │      │      │              │          │        │算壹日。          │
├─┼────┤      ├───┤              ├─────┼────┼─────────┤
│4 │ 張寶莘 │      │99年4 │              │編號KM2、6│3292元、│張寶莘犯森林法第五│
│  │        │      │月間某│              │          │2946元  │十二條第一項第六款│
│  │        │      │日6、7│              │          │        │之竊取森林主產物罪│
│  │        │      │時許  │              │          │        │，處有期徒刑陸月，│
│  │        │      │      │              │          │        │併科罰金新臺幣壹萬│
│  │        │      │      │              │          │        │捌仟柒佰壹拾肆元；│
│  │        │      │      │              │          │        │有期徒刑如易科罰金│
│  │        │      │      │              │          │        │、罰金如易服勞役，│
│  │        │      │      │              │          │        │均以新臺幣壹仟元折│
│  │        │      │      │              │          │        │算壹日。          │
├─┼────┤      ├───┤              ├─────┼────┼─────────┤
│5 │ 張寶莘 │      │99年5 │              │編號KM5   │5936元  │張寶莘犯森林法第五│
│  │        │      │月間某│              │          │        │十二條第一項第六款│
│  │        │      │日6、7│              │          │        │之竊取森林主產物罪│
│  │        │      │時許  │              │          │        │，處有期徒刑陸月，│
│  │        │      │      │              │          │        │併科罰金新臺幣壹萬│
│  │        │      │      │              │          │        │柒仟捌佰零捌元；有│
│  │        │      │      │              │          │        │期徒刑如易科罰金、│
│  │        │      │      │              │          │        │罰金如易服勞役，均│
│  │        │      │      │              │          │        │以新臺幣壹仟元折算│
│  │        │      │      │              │          │        │壹日。            │
├─┼────┼───┼───┼───────┼─────┼────┼─────────┤
│6 │ 張寶莘 │共同基│99年4 │由張寶莘駕駛A │編號KM8、 │2252元、│張寶莘共同犯森林法│
│  │ 廖韋傑 │於意圖│月13日│車搭載林佳興，│14        │1733元  │第五十二條第一項第│
│  │ 林佳興 │為自己│某時許│廖韋傑則駕駛車│          │        │四、六款之竊取森林│
│  │        │不法所│      │牌號碼不詳之車│          │        │主產物罪，處有期徒│
│  │        │有之犯│      │輛共同前往本件│          │        │刑陸月，併科罰金新│
│  │        │意聯絡│      │林班地內，由廖│          │        │臺幣壹萬壹仟玖佰伍│
│  │        │      │      │韋傑負責在旁把│          │        │拾伍元易服勞役；有│
│  │        │      │      │風、警戒，張寶│          │        │期徒刑如易科罰金、│
│  │        │      │      │莘、林佳興則徒│          │        │罰金如易服勞役，均│
│  │        │      │      │手竊取右列所示│          │        │以新臺幣壹仟元折算│
│  │        │      │      │數量之牛樟木，│          │        │壹日。            │
│  │        │      │      │並於得手後再以│          │        │廖韋傑共同犯森林法│
│  │        │      │      │A車載運贓物離 │          │        │第五十二條第一項第│
│  │        │      │      │開現場。      │          │        │四、六款之竊取森林│
│  │        │      │      │              │          │        │主產物罪，處有期徒│
│  │        │      │      │              │          │        │刑陸月，併科罰金新│
│  │        │      │      │              │          │        │臺幣壹萬壹仟玖佰伍│
│  │        │      │      │              │          │        │拾伍元；有期徒刑如│
│  │        │      │      │              │          │        │易科罰金、罰金如易│
│  │        │      │      │              │          │        │服勞役，均以新臺幣│
│  │        │      │      │              │          │        │壹仟元折算壹日。  │
│  │        │      │      │              │          │        │林佳興共同犯森林法│
│  │        │      │      │              │          │        │第五十二條第一項第│
│  │        │      │      │              │          │        │四、六款之竊取森林│
│  │        │      │      │              │          │        │主產物罪，累犯，處│
│  │        │      │      │              │          │        │有期徒刑柒月，併科│
│  │        │      │      │              │          │        │罰金新臺幣壹萬壹仟│
│  │        │      │      │              │          │        │玖佰伍拾伍元，罰金│
│  │        │      │      │              │          │        │如易服勞役，以新臺│
│  │        │      │      │              │          │        │幣壹仟元折算壹日。│
├─┼────┤      ├───┼───────┼─────┼────┼─────────┤
│7 │ 張寶莘 │      │99年4 │由張寶莘駕駛A │編號KM1、3│2426元、│張寶莘共同犯森林法│
│  │ 廖韋傑 │      │月19日│車，廖韋傑則駕│、15      │2252元、│第五十二條第一項第│
│  │        │      │某時許│駛車牌號碼不詳│          │2339元  │四、六款之竊取森林│
│  │        │      │      │之車輛共同前往│          │        │主產物罪，處有期徒│
│  │        │      │      │本件林班地內，│          │        │刑陸月，併科罰金新│
│  │        │      │      │由廖韋傑負責在│          │        │臺幣貳萬壹仟零伍拾│
│  │        │      │      │旁把風、警戒，│          │        │壹元；有期徒刑如易│
│  │        │      │      │張寶莘則徒手竊│          │        │科罰金、罰金如易服│
│  │        │      │      │取右列所示數量│          │        │勞役，均以新臺幣壹│
│  │        │      │      │之牛樟木，並於│          │        │仟元折算壹日。    │
│  │        │      │      │得手後再以A車 │          │        │廖韋傑共同犯森林法│
│  │        │      │      │載運贓物離開現│          │        │第五十二條第一項第│
│  │        │      │      │場。          │          │        │四、六款之竊取森林│
│  │        │      │      │              │          │        │主產物罪，處有期徒│
│  │        │      │      │              │          │        │刑陸月，併科罰金新│
│  │        │      │      │              │          │        │臺幣貳萬壹仟零伍拾│
│  │        │      │      │              │          │        │壹元；有期徒刑如易│
│  │        │      │      │              │          │        │科罰金、罰金如易服│
│  │        │      │      │              │          │        │勞役，均以新臺幣壹│
│  │        │      │      │              │          │        │仟元折算壹日。    │
├─┼────┼───┼───┼───────┼─────┼────┼─────────┤
│8 │ 張寶莘 │基於意│99年5 │獨自駕駛車牌號│編號KM9、 │3898元、│張寶莘犯森林法第五│
│  │        │圖為自│月底某│碼CH-4432號自 │12        │3032元  │十二條第一項第六款│
│  │        │己不法│日6、7│小客車前往上揭│          │        │之竊取森林主產物罪│
│  │        │之所有│時許  │本件林班地內，│          │        │，處有期徒刑陸月，│
│  │        │      │      │徒手竊取右列所│          │        │併科罰金新臺幣貳萬│
│  │        │      │      │示數量之牛樟木│          │        │零柒佰玖拾元；有期│
│  │        │      │      │（殘材），並於│          │        │徒刑如易科罰金、罰│
│  │        │      │      │得手後再以該車│          │        │金如易服勞役，均以│
│  │        │      │      │搬運贓物離開現│          │        │新臺幣壹仟元折算壹│
│  │        │      │      │場。          │          │        │日。              │
└─┴────┴───┴───┴───────┴─────┴────┴─────────┘
以上正本證明與原本無異。
如不服本判決應於收受送達後10日內向本院提出上訴書狀，並應
敘述具體理由；其未敘述上訴理由者，應於上訴期間屆滿後20日
內向本院補提理由書（均須按他造當事人之人數附繕本）。「切
勿逕送上級法院」。告訴人或被害人對於本判決如有不服，請書
具不服之理由狀，請求檢察官上訴者，其上訴期間之計算係以檢
察官收受判決正本之日期為準。
                                  書記官  姚佳華
中    華    民    國   100    年    3     月    18    日
附錄本案論罪科刑法條：
森林法第50條
竊取森林主、副產物，收受、搬運、寄藏、收買贓物或為牙保者
，依刑法規定處斷。
森林法第52條第1項
竊取森林主、副產物而有左列情形之一者，處6月以上5年以下有
期徒刑，併科贓額2倍以上5倍以下罰金：
一、於保安林犯之者。
二、依機關之委託或其他契約，有保護森林義務之人犯之者。
三、於行使林產採取權時犯之者。
四、結夥二人以上或僱使他人犯之者。
五、以贓物為原料，製造木炭、松節油、其他物品或培植菇類者
    。
六、為搬運贓物，使用牲口、船舶、車輛，或有搬運造材之設備
    者。
七、掘採、毀壞、燒燬或隱蔽根株，以圖罪跡之湮滅者。
八、以贓物燃料，使用於礦物之採取，精製石灰、磚瓦或其他物
    品之製造者。
中華民國刑法第349條（普通贓物罪）
收受贓物者，處3年以下有期徒刑、拘役或5百元以下罰金。
搬運、寄藏、故買贓物或為牙保者，處5年以下有期徒刑、拘役
或科或併科1千元以下罰金。
因贓物變得之財物，以贓物論。